【裁判字號】    97,裁,4233
【裁判日期】    970829
【裁判案由】    重測
【裁判全文】
最  高  行  政  法  院  裁  定
                                      97年度裁字第4233號
抗  告  人  甲○○
上列抗告人因與相對人臺北縣政府間重測事件，對於中華民國96
年11月9日臺北高等行政法院96年度訴字第1521號裁定，提起抗
告，本院裁定如下︰
    主  文
抗告駁回。
抗告訴訟費用由抗告人負擔。
    理  由
一、按抗告法院認抗告為不合法或無理由者，應為駁回抗告之裁
    定。次按「人民因中央或地方機關之違法行政處分，認為損
    害其權利或法律上之利益，經依訴願法提起訴願而不服其決
    定，或提起訴願逾3個月不為決定，或延長訴願決定期間逾2
    個月不為決定者，得向高等行政法院提起撤銷訴訟。」行政
    訴訟法第4條第1項定有明文。而所謂行政處分，依訴願法第
    3條第1項規定，係指中央或地方機關就公法上具體事件所為
    之決定或其他公權力措施而對外直接發生法律效果之單方行
    政行為而言。至行政官署所為單純的事實之敘述或理由之說
    明，既不因該項敘述或說明而生法律效果，自非行政處分，
    人民對之，即不得提起訴願。
二、本件抗告人所有坐落台北縣土城市○○○段外藤寮坑小段
    184-9及184-21號2筆土地係位於民國93年度台北縣土城市地
    籍圖重測區，因於地籍調查時與鄰地土地所有權人指界不一
    致，發生土地界址糾紛，經相對人所屬不動產糾紛協調會於
    93年8月16日予以調處，調處紀錄由相對人以93年8月20日北
    府地測字第0930589181號函檢送予當事人。抗告人於95年12
    月17日就該函提起訴願，遭決定不受理，遂提起本件行政訴
    訟。原裁定則略以：經查系爭函之內容為「主旨：檢送『臺
    北縣政府不動產糾紛調處紀錄（土城市地籍圖重測土地界址
    爭議案第三案）』及面積參考表各乙份，請查照。」而所檢
    送之前開調處紀錄結果為：「．．．八、調處結果：經協調
    結果，雙方土地所有權人同意甲乙間土地界址以地籍圖重測
    時協助指界之界址為雙方界址，據以辦理地籍圖重測。」核
    屬相對人將系爭土地界址糾紛之調處結果以書面通知土地所
    有權人之觀念通知，並非就公法上具體事件所為之決定或其
    他公權力措施而對外直接發生法律效果者，非屬行政處分，
    自不得對之提起訴願。訴願決定從程序上駁回不予受理，並
    無不合，抗告人復提起行政訴訟，自非合法，因予裁定駁回
    抗告人之訴。
三、本院經核原裁定於法並無不合，抗告意旨仍執詞略謂：抗告
    人位於台北縣土城市○○路49號房地係30年前向建築公司購
    買並有雜項執照，而相對人於93年1月28日早上辦理地籍重
    測地籍調查時，抗告人因未接到通知書致未能到場配合調查
    ，並於同年1月29日以電話告知承案人張晉嘉先生，該重要
    之通知書不應於93年1月27日才送達於抗告人之戶籍地，當
    事人如何守著收信？爰請廢棄原裁定等語。惟查相對人上開
    函係屬相對人將系爭土地界址糾紛之調處結果以書面通知土
    地所有權人，核其性質，僅屬單純之觀念通知，尚不對外直
    接發生法律效果，非屬行政處分，自不得對之提起訴願。訴
    願決定從程序上不予受理，並無不合，抗告人復提起行政訴
    訟，自屬起訴不合程式。是原裁定駁回抗告人之訴，並無不
    合，抗告意旨難認有理由，應予駁回。
四、據上論結，本件抗告為無理由。依行政訴訟法第104條、民
    事訴訟法第95條、第78條，裁定如主文。
中    華    民    國    97    年    8     月    29    日
                    最高行政法院第六庭
                        審判長法官  吳  明  鴻
                              法官  帥  嘉  寶
                              法官  林  茂  權
                              法官  侯  東  昇
                              法官  黃  秋  鴻
以  上  正  本  證  明  與  原  本  無  異
中    華    民    國    97    年    8     月    29    日
                              書記官  王  福  瀛


司法院資訊處製作；財團法人民間司法改革基金會備份。
